最高法院刑事判決　　　　　　九十六年度台上字第四０五八號
上　訴　人　甲○○
上列上訴人因業務過失致人於死案件，不服台灣高等法院中華民
國九十三年十二月八日第二審判決（九十三年度交上訴字第三一
號，起訴案號：台灣台北地方法院檢察署九十一年度偵字第二三
七九七號），提起上訴，本院判決如下：
    主  文
上訴駁回。
    理  由
按刑事訴訟法第三百七十七條規定，上訴於第三審法院，非以判
決違背法令為理由，不得為之。是提起第三審上訴，應以原判決
違背法令為理由，係屬法定要件。如果上訴理由書狀並未依據卷
內訴訟資料，具體指摘原判決不適用何種法則或如何適用不當，
或所指摘原判決違法情事，顯與法律規定得為第三審上訴理由之
違法情形，不相適合時，均應認其上訴為違背法律上之程式，予
以駁回。本件上訴意旨略稱：(1)、上訴人於民國九十一年五月案
發時，前一個月酬勞僅新台幣（下同）六千四百零五元，應是打
零工，而非執行業務之正式職員，案發時為晚間七時五分，亦為
公認之下班時間，豈能認定是執行業務？上訴人之父係從事資源
回收，家境清寒，無資力請律師為上訴人辯護，案發後對告訴人
所聘請之律師言聽計從，故而提供上訴人之扣繳憑單，供告訴人
提出做為損害賠償之證據，又在其授意下，上訴人供出「如再注
意一點，這意外就不會發生」等語，上訴人已經有注意，原判決
卻憑上訴人上開自白及未經勘驗調查之台北市車輛行車事故覆議
委員會鑑定覆議意見書為不利上訴人之認定，顯然違反證據法則
。(2)、案發當時，上訴人係停於等候區，前方有待轉區之機車阻
隔，擋住前方之視線，即便交通燈號為綠燈時，上訴人由西向東
騎行，因左側為汽車所阻，不可能看見由北向南闖紅燈之逆向被
害人蘇金菊，況且當時為夜間下雨，視線不佳，此項客觀、事實
不能之事由，原判決均未予審酌，逕自認定上訴人為能注意而不
注意，自有調查職責未盡之違法。(3)、案發地點既為設有標誌且
時速限制為五十公里之路段，上訴人自白車速為二十公里，自已
符合規定，又原判決論述現場有公車候車亭及行人穿越道，路口
應隨時會有人穿越，是上訴人應隨時注意於經過行人穿越道時，
應減速慢行等語，如此認定，則所設交通號誌何用？原判決無視
信賴原則，引用道路交通安全規則第九十三條第一項第三款之規
定，認定上訴人違反注意義務而有過失，適用法則亦有違誤。(4)
、台北市車輛行車事故覆議委員會鑑定覆議意見書雖就路權歸屬
部分，一方面既認定被害人違規逆向行駛行人穿越道，為肇事主
因，上訴人雖依號誌行駛，惟駕駛人仍有注意車前狀況之義務，
惟另一方面卻又認被害人於號誌時相結束之後逆向行駛行人穿越
道，為他駕駛人所無法預見，而與上訴人同方向行駛之證人詹綮
倫駕車雖撞及被害人所騎之自行車及上訴人之機車，但因猝不及
防，無肇事因素等語，顯然矛盾，原判決竟採該覆議意見書為判
決之論據，亦屬違法云云。惟查原判決認定上訴人為快遞公司之
快遞員，負責騎乘機車送達文件，為以駕駛為附隨業務之人，其
於九十一年五月十七日晚間七時五分許，騎乘機車載送文件，因
業務上之過失致與違規逆向行駛騎乘自行車之被害人發生車禍，
被害人人車倒地，經送醫急救，仍於顱內出血等傷勢不治死亡等
情，因而撤銷第一審諭知上訴人無罪之判決，改判論處上訴人業
務過失致人於死罪刑，係依憑上訴人坦承發生車禍、證人詹綮倫
之證詞、及卷附台北市政府警察局松山分局道路交通事故調查報
告表、談話紀錄表、補充資料表、現場照片、車輛照片、台灣台
北地方法院檢察署檢察官相驗屍體證明書、勘驗筆錄、驗斷書、
相驗照片、診斷證明書等證據，為論處上訴人罪刑之依據，並敘
明：按汽車行駛時，駕駛人應注意車前狀況，並隨時採取必要之
安全措施，以避免發生危險；又汽車駕駛人行駛時，因雨霧致視
線不清時，應減速慢行，作隨時停車之準備；汽車行近行人穿越
道前，應減速慢行，道路交通安全規則第九十四條第三項、第九
十三條第一項第三款後段及第一百零三條分別定有明文。本案車
禍現場有公車候車亭及行人穿越道，路口應隨時會有人穿越，是
上訴人行經行人穿越道時應減速慢行，即便兩輪腳踏車非行人，
亦不應因此減免上訴人之注意義務。再者，當時天雨，視線不良
，上訴人更應注意車前狀況，並隨時採取必要之安全措施，且上
訴人位於機車停等區第一排，一見燈號轉換為綠燈即向前行駛，
且前方並無障礙物阻礙其視線，即使天雨視線不佳，只要上訴人
稍加注意車前狀況，並減速慢行，應可避免本件車禍之發生，並
無不能注意之情形，竟疏未注意車前況狀，因而未發現被害人之
行車動向，造成本件車禍，雖本件事故之肇事主因，係因被害人
於號誌時相結束之後，違規逆向行駛行人穿越道，但上訴人過失
責任不能解免等理由綦詳；其說明、論斷核諸經驗法則、論理法
則、證據法則均無違背。又查上訴人主張受告訴代理人之誘導而
自白，並未於原審為爭執，其於上訴第三審之法律審始提出之新
證據，難認適法，又上訴人雖爭執台北市車輛行車事故覆議委員
會鑑定覆議意見書就路權歸屬部分，認定上訴人未注意車前狀況
為肇事次因，惟對與上訴人同向之證人詹綮倫部分，卻認有猝不
及防之情事，顯屬矛盾云云，但原判決已詳述上訴人負有過失責
任之理由，且詹綮倫係於上訴人與被害人發生擦撞倒地後，始撞
到上訴人與被害人所騎乘之機車、自行車，與上訴人所犯情節不
同，自難以詹綮倫之注意情節執為上訴人有利之認定，此部分之
上訴意旨亦難認係上訴第三審之適法理由，至於其餘上訴意旨所
指，則係就原判決已說明論駁之事項，徒憑己意重為爭辯，均與
法律規定得為第三審上訴理由之違法情形，不相適合，應認上訴
人之上訴為違背法律上之程式，予以駁回。
據上論結，應依刑事訴訟法第三百九十五條前段，判決如主文。
中　　華　　民　　國　九十六　年　　七　　月  二十六  日
                      最高法院刑事第六庭
                          審判長法官  呂　潮　澤
                                法官  吳　昆　仁
                                法官  孫　增　同
                                法官  趙　文　淵
                                法官  吳　　　燦
      本件正本證明與原本無異
                                      書  記  官
中　　華　　民　　國　九十六　年　　七　　月    三十  日
                                                    ｍ
